【裁判字號】    90,訴緝,65
【裁判日期】    900711
【裁判案由】    殺人未遂等
【裁判全文】
臺灣高雄地方法院刑事判決                            九十年度訴緝字第六五號
    公  訴  人  臺灣高雄地方法院檢察署檢察官
    被      告  丙○○
    選任辯護人  鄭國安律師
                吳麗珠律師
                陳炳彰律師
右列被告因殺人未遂等案件，經檢察官提起公訴（八十八年度偵字第二七０七三、二
八一０九號），本院判決如左：
    主  文
丙○○未經許可寄藏衝鋒槍，處有期徒刑陸年，併科罰金新臺幣貳拾萬元，罰金如易
服勞役，以罰金總額與陸個月之日數比例折算；並應於刑之執行完畢或赦免後，令入
勞動處所強制工作參年。扣案之德國ＨＫ廠製ＭＰ５型口徑九ｍｍ之制式衝鋒槍壹支
（槍支管制編號：0000000000）、彈匣貳個及制式口徑九ｍｍ之子彈貳拾
玖顆，均沒收。又殺人未遂，處有期徒刑拾年陸月，褫奪公權玖年。應執行有期徒刑
拾伍年，褫奪公權玖年，併科罰金新臺幣貳拾萬元，罰金如易服勞役，以罰金總額與
陸個月之日數比例折算；並應於刑之執行完畢或赦免後，令入勞動處所強制工作參年
。扣案之德國ＨＫ廠製ＭＰ５型口徑九ｍｍ之制式衝鋒槍壹支（槍支管制編號：00
00000000）、彈匣貳個及制式口徑九ｍｍ之子彈貳拾玖顆，均沒收。
    事  實
一、丙○○明知制式衝鋒槍及其子彈，乃屬槍砲彈藥刀械管制條例列管之槍彈，非經
    中央主管機關許可，不得寄藏、持有。緣於民國八十八年四月間某日，「高年興
    」（正確姓名年籍不詳）攜帶綽號「黑人」之不詳成年男子交付其持有之德國Ｈ
    Ｋ廠製ＭＰ５型口徑九ｍｍ之制式衝鋒槍一支（槍支管制編號：0000000
    000，含彈匣二個）及制式口徑九ｍｍ之子彈合計四十四顆（扣案送鑑三十九
    顆，加上槍戰擊發五顆，計四十四顆）至丙○○屏東縣里港鄉○○村○○路十八
    號住處，委託丙○○代為保管，丙○○竟基於寄藏之犯意，予以寄藏持有之。
二、丙○○因與承包疏濬美濃溪工程之砂石業者綽號「年棋」之不詳姓名成年男子有
    糾紛，二人相約於八十八年十月二十九日上午在高雄縣旗山鎮廣福里半廓子美濃
    溪下游堤防邊談判。丙○○於該日上午十一時二十分左右，攜帶上開寄藏之衝鋒
    槍及子彈，駕駛車號Ｒ四─八六二一號自用小客車至上址堤防邊之環河道路時，
    因見依法執行公務之甲○○（身著警察制服）、乙○○、宋永豐、陳道言、吳進
    光、周志忠等六名警員攔阻盤查，竟意圖逃脫而萌生殺人及妨害公務之犯意，於
    警員嚇令其下車接受盤檢時，舉起雙手佯裝投降，利用開啟車門下車之際，取出
    子彈已上膛之上開德製制式衝鋒槍以全自動連發方式向警員射擊五發子彈，對於
    依法執行公務之警員施以強暴，幸警員及時閃避，始未遭槍擊。甲○○等六名警
    員並於閃避同時開槍予以還擊，丙○○因而於逃逸時，身體右側多處中彈體力不
    支倒地而為警逮獲，並扣得上開德製制式衝鋒槍（含彈匣一個，內有制式口徑九
    ｍｍ之子彈五發，其中一發上膛中），並於丙○○所駕車輛內扣得彈匣一個及制
    式口徑九ｍｍ之子彈計三十四發，另於現場發現丙○○擊發之彈殼五顆。
三、案經高雄縣警察局旗山分局報請台灣高雄地方法院檢察署檢察官偵查起訴。
    理  由
一、訊據被告丙○○對於右揭受「高年興」之託寄藏德國ＨＫ廠製ＭＰ５型口徑九ｍ
    ｍ之制式衝鋒槍一支（槍支管制編號：0000000000，含彈匣二個）及
    制式口徑九ｍｍ之子彈合計四十四顆之事實供承不諱，並有上開衝鋒槍（含彈匣
    二個）及子彈三十九顆（已擊發五顆，故僅餘三十九顆）扣案可佐。又上開槍彈
    經送請內政部警政署刑事警察局鑑驗結果，認均具殺傷力一情，有該局刑鑑字第
    一一四四一七號鑑驗通知書附卷可憑，足認被告此部分自白，核與事實相符，應
    堪信採，事證明確，被告此部分犯行應堪認定。公訴人起訴事實雖認定被告係於
    八十五年間向不詳姓名者購入上開槍彈，惟被告於警、偵訊及本院訊問時皆未提
    及購買槍彈之事實，而均供稱係受「高年興」之託寄藏上開槍彈，雖供述寄藏之
    時間及細節略有出入，然在無積極證據佐認其係購買上開槍彈之情形下，本院自
    無從認定上開槍彈係被告所購入，應以其自白為認定事實之依據，附此敘明。
二、另訊之被告對於八十八年十月二十九日上午十一時二十分許，攜帶上開槍彈至美
    濃溪下游堤坊邊道路，欲與綽號「年棋」者談判，惟適遇警攔阻盤查，並遭警槍
    擊受傷之事實固不諱言，然矢口否認有何妨害公務及殺人未遂之犯行，辯稱：警
    方嚇令其下車時，伊即舉起雙手投降下車，係警方開槍射擊伊導致伊受傷，伊並
    無開槍射擊警員，現場遺有其擊發之彈殼五顆，可能係伊被警方擊中身體時而誤
    扣板機擊發所致云云。惟查：
（一）現場遺留之五顆彈殼，其型號與被告衝鋒槍內及在其車輛內扣得之子彈型號相
      同，且經鑑驗確係自被告所持之衝鋒槍射擊出一情，有警方現場勘查之槍彈批
      號及內政部警政署刑事警察局上開鑑驗通知書各一份附卷可憑，足認被告確有
      使用上開衝鋒槍擊發五顆子彈無訛。
（二）被告遇警攔阻盤查，警員有表示身分，並表示臨檢之意，被告見狀佯舉雙手投
      降，惟利用開車門下車之際，攜出衝鋒槍，旋即對執行盤查任務之甲○○等六
      名警員射擊，警員立即掩護躲避，並隨即開槍還擊，被告因而中彈為警逮獲之
      事實，業據證人即在場警員甲○○、乙○○到證述明確，並有案發現場報告書
      及現場槍彈照片三十三張附卷可佐。被告雖辯稱：因先前誤以為是「年棋」之
      人馬，故槍支子彈有上膛，但下車時並未對警方射擊云云。然被告於遇警攔阻
      之際，警方既已表明身分（其中甲○○並身著警員制服）及臨檢之意旨，被告
      此時既已知警方身分，自無於下車受檢時再取出子彈已上膛之衝鋒槍之理？又
      若其下車意在投降，縱持槍下車，持槍之位置應在槍身等安全部位，並於下車
      後旋即棄械，衡情殊無將手指扣置於衝鋒槍之板機上處於隨時可擊發之狀態？
    詎被告竟持已上膛之衝鋒槍下車，並旋即對警方人員開槍，若謂其無妨害警方
      人員執行公務，並有以槍彈戕害警員之犯意，孰能置信，是被告上開所辯，洵
      屬事後卸責之詞，並不足取。再者，被告當時是邊開槍射擊邊逃逸，所以警方
      射中被告之部位皆在其身體之右側一節，亦據證人甲○○證述在卷，核與卷附
      被告送醫後之診斷證明書所載（其上載明是右肺穿透傷、右側輸尿管、右側橈
      骨骨折）之傷情相符，苟被告係正面高舉雙手投降狀態下被警射擊，其因此所
      受傷勢，自無可能均集中於身體之右側，堪認證人甲○○之證述為真實，被告
      之選任辯護人辯稱：被告係高舉雙手下被警射擊，子彈方從右腋下貫穿，傷及
      其右肺云云，亦屬推測之詞，並不足採。
（三）被告雖復聲請傳喚當日現場之工人薛朝聰、楊育民、吳新龍、宋進量到庭證述
      當日槍戰之情形，惟該四人經本院傳喚未到，而渠四人於案發後之八十八年十
      月二十九日警訊時皆證稱：看到警方人員與白色自小客車上的人（指被告）下
      車後，就發生槍戰，渠等馬上趴下或躲避等語（見該四人之警訊筆錄），未能
      詳述槍戰發生之經過，且該四人僅目睹兩方人馬對峙，聽聞槍聲大作，衡諸常
      情，本能會尋求掩蔽，自無可能看清是何人先開槍，況時隔已近二年，能否清
      晰記憶現場情形，亦不無疑問，本院因認無再予傳訊之必要，附此敘明。
  綜上，事證明確，被告持槍射擊警員，妨害警員執行公務之犯行，亦堪認定。
三、核被告事實一所為，係犯槍砲彈藥刀械管制條例第七條第四項之未經許可寄藏衝
    鋒槍罪、同條例第十二條第四項之未經許可寄藏子彈罪。又寄藏之受人委託代為
    保管，保管本身所為之持有，即係寄藏之當然結果，法律上自應僅就寄藏行為為
    包括之評價，不應另就持有予以論罪（最高法院七十四年台上字第三四００號判
    例可資參見）。被告同時寄藏衝鋒槍及子彈，為一寄藏行為而致觸犯未經許可寄
    藏衝鋒槍及未經許可寄藏子彈二罪，為想像競合犯，爰依刑法第五十五條之規定
    ，從一重之未經許可寄藏衝鋒槍罪處斷。公訴人此部分認定係被告販入上開槍彈
    而持有，與本院認定之事實不符，已如前述，是公訴人認被告涉犯同條項之持有
    罪，容有未洽，惟因與「寄藏」係同條項之犯罪，故不用變更起訴法條，附此敘
    明。再者，衝鋒槍威力強大，以之射擊他人，足致生人死亡之結果，應為被告所
    明知，是核被告事實二之行為，係犯刑法第二百七十一條第二項、第一項之殺人
    未遂罪及同法第一百三十五條第一項之妨害公務罪。其以一接續開槍之行為同時
    對六名警員犯妨害公務及殺人未遂犯行；及其同時觸犯上開二罪，俱屬想像競合
    犯，應從重論以一殺人未遂罪。被告所犯上開寄藏衝鋒槍及殺人未遂二罪間，犯
    意各別，罪名互殊，應予分論併罰。再被告基於殺人之犯意，持槍射擊執勤員警
    ，未生員警死亡之結果，應為未遂犯，惟其係欲槍殺執勤員警，惡性匪輕，爰不
    予減輕其刑。審酌被告非法寄藏火力強大之衝鋒槍及子彈，危害社會治安匪淺，
    更於遇警盤檢時，持槍朝警員射擊，無視法紀，惡性重大，犯後復逃亡經通緝始
    到案，及其前並無前科紀錄，有台灣高等法院被告全國前科紀錄表在卷可憑，又
    未生員警傷亡之結果等一切情狀，分別量處如主文所示之刑，諭知併科罰金部分
    ，易服勞役之折算標準，且就殺人未遂部分，依其犯罪性質認有褫奪公權之必要
    ，宣告褫奪公權九年及定其應執行之刑，以資懲儆。又被告明知上開衝鋒槍及子
    彈均係違禁物，竟仍未經許可予以寄藏，而不思自動向司法警察機關報繳，危害
    社會治安甚鉅，事後更持以槍擊執勤員警，惡性匪輕，為達矯正其犯罪之習性，
    預防其再犯罪，依大法官會議釋字第四七一號解釋意旨，本院依比例原則加以斟
    酌之結果，認被告有以強制工作預防及矯治其社會危險性之必要，爰依槍砲彈藥
    刀械管制條例第十九條第一項之規定，諭知被告於刑之執行完畢或赦免後，令入
    勞動場所強制工作，期間為三年。扣案之德國ＨＫ廠製ＭＰ５型口徑九ｍｍ之制
    式衝鋒槍一支（槍支管制編號：0000000000）、彈匣二個及制式口徑
    九ｍｍ之子彈合計二十九顆（原有四十四顆，已擊發五顆，扣案三十九顆送驗復
    試射十顆，餘二十九顆），均為違禁物，應依刑法第三十八條第一項第一款之規
    定，併予宣告沒收之。至被告已射擊之五顆口徑九ｍｍ制式子彈及鑑驗程序試射
    之十顆口徑九ｍｍ制式子彈，均已經射擊，有上開內政部警政署刑事警察局鑑驗
    通知書一紙附卷可佐，因已不具殺傷力，失其為槍砲彈藥刀械管制條例所管制之
    子彈性質，自無庸宣告沒收之，併予敘明。
據上論斷，應依刑事訴訟法第二百九十九條第一項前段，槍砲彈藥刀械管制條例第七
條第四項、第十二條第四項、第十九條第一項，刑法第十一條前段、第一百三十五條
第一項、第二百七十一條第二項、第一項、第五十五條、第五十一條第五款、第十款
、第三十七條第二項、第四十二條第三項、第三十八條第一項第一款，罰金罰鍰提高
標準條例第一條前段、第二條，判決如主文。
本案經檢察官劉昀到庭執行職務。
中      華      民      國      九十      年      七    月    十一      日
                                  臺灣高雄地方法院刑事第六庭
                                          法    官 趙  家  光
右正本證明與原本無異。
如不服本判決，應於判決送達後十日內，向本院提出上訴狀。
                                          書 記 官 龔      能
中      華      民      國      九十      年      七    月    十一      日
中華民國刑法第二百七十一條第二項、第一項：
殺人者，處死刑、無期徒刑或十年以上有期徒刑。
前項之未遂犯罰之。
中華民國刑法第一百三十五條第一項：
對於公務員依法執行職務時，施強暴脅迫者，處三年以下有期徒刑、拘役
或三百元以下罰金。
槍砲彈藥刀械管制條例第七條第四項：
未經許可，持有、寄藏或意圖販賣而陳列第一項所列槍砲、彈藥者，處五
年以上有期徒刑，併科新台幣一千萬元以下罰金。


司法院資訊處製作；財團法人民間司法改革基金會備份。
